【裁判字號】    97,訴,3219
【裁判日期】    980116
【裁判案由】    違反毒品危害防制條例
【裁判全文】
臺灣彰化地方法院刑事判決              97年度訴字第3219號
公  訴  人  臺灣彰化地方法院檢察署檢察官
被      告  甲○○
上列被告因違反毒品危害防制條例案件，經檢察官提起公訴（97
年度毒偵字第3931號），被告於準備程序中自白犯罪，本院行簡
式審判程序，判決如下：
    主  文
甲○○施用第一級毒品，處有期徒刑陸月，如易科罰金，以新台
幣壹仟元折算壹日。
    事實及理由
一、犯罪事實：
  (一)甲○○曾因犯施用毒品罪，經觀察勒戒，於民國（下同）87
    年9月17日認無繼續施用傾向出所，又因施用第一級毒品及
    第二級毒品案件，經臺灣雲林地方法院檢察署檢察官聲請強
    制戒治並提起公訴，嗣經臺灣雲林地方法院於89年2月16日
    ，以89年度訴字第9號判處有期徒刑9月及7月，應執行有期
    徒刑1年2月，經上訴至臺灣高等法院臺南分院後，嗣經該院
    於89年5月2日，以89年度上訴字第415號判決上訴駁回，再
    經上訴至最高法院後，嗣經該院於89年8月3日，以89年度臺
    上字第4640號判決上訴駁回確定，業於91年1月21日因假釋
    付保護管束期滿未經撤銷，視為徒刑業已執行完畢（不構成
    累犯）。強制戒治部分，88年12月1日停止執行出所，剩餘
    期間付保護管束，至89年7月10日保護管束期滿未撤銷，視
    為執行完畢。
  (二)甲○○基於施用第一級毒品海洛因之犯意，於97年8月24 日
    上午8、9時許，在其位於彰化縣埔鹽鄉○○村○○路2巷8之
    6號之住所，以將第一級毒品海洛因置入注射針筒內注射手
    臂方式，施用第一級毒品海洛因1次。嗣為警於97年8月27日
    上午6時許，在其前揭住所查獲，經採集其尿液送驗結果，
    「可待因及嗎啡」均呈陽性反應。
二、認定事實所憑之證據及理由：
  (一)被告於警詢、偵查中之自白。
  (二)彰化縣警察局溪湖分局委託檢驗尿液代號與真實姓名對照認
    證單。
  (三)詮昕科技股份有限公司濫用藥物尿液檢驗報告書，證明被告
    驗尿呈現「嗎啡、可待因」之陽性反應。按行政院衛生署管
    制藥物管理局93年7月16日管檢字第09300 06199號函示意見
    ：「依據Clark's Analysis of Drugs and Poisons一書第
    三版之記載：... 第一級毒品海洛因亦可代謝成嗎啡，且海
    洛因常見含有少量6-乙醯可待因雜質成分，該成分可代謝為
    可待因及嗎啡。... 」（參照行政院衛生署管制藥品管理局
    發行「濫用藥物檢驗相關解釋彙編」P.14）故可證明被告因
    施用海洛因而同時檢出「可待因、嗎啡」陽性反應。
  (四)依最高法院97年度第五次刑庭會議決議內容，關於「毒品危
    害防制條例於民國九十二年七月九日修正公布，自九十三年
    一月九日施行，則被告於毒品危害防制條例修正前，初犯施
    用毒品罪，又於五年內第二次再犯，經依修正前毒品危害防
    制條例規定，追訴處罰同時並施以強制戒治，嗣於毒品危害
    防制條例修正公布並施行後，於第二次強制戒治期滿五年後
    ，第三次再犯施用毒品罪，被告是否應依毒品危害防制條例
    第十條規定處罰？」問題，係採肯定說，即按施用第一、二
    級毒品為犯罪行為，毒品危害防制條例第十條定有處罰明文
    。故施用第一、二級毒品者，依前揭規定本應科以刑罰。惟
    基於刑事政策，對合於一定條件之施用者，則依同條例第二
    十條、第二十三條之規定，施以觀察、勒戒及強制戒治之保
    安處分。又毒品危害防制條例於九十二年七月九日修正公布
    ，自九十三年一月九日施行，其中第二十條、第二十三條將
    施用毒品之刑事處遇程序，區分為「初犯」及「五年內再犯
    」、「五年後再犯」。依其立法理由之說明：「初犯」，經
    觀察、勒戒或強制戒治後，應為不起訴處分或不付審理之裁
    定；經觀察、勒戒或強制戒治執行完畢釋放後，「五年內再
    犯」者，因其再犯率甚高，原實施之觀察、勒戒及強制戒治
    既已無法收其實效，爰依法追訴或裁定交付審理。至於經觀
    察、勒戒或強制戒治執行完畢釋放後，「五年後再犯」者，
    前所實施之觀察、勒戒或強制戒治已足以遮斷其施用毒品之
    毒癮，為期自新及協助其斷除毒癮，仍適用「初犯」規定，
    先經觀察、勒戒或強制戒治之程序。從而依修正後之規定，
    僅限於「初犯」及「五年後再犯」二種情形，始應先經觀察
    、勒戒或強制戒治程序。倘被告於五年內已再犯，經依法追
    訴處罰，縱其第三次（或第三次以上）再度施用毒品之時間
    ，在初犯經觀察、勒戒或強制戒治執行完畢釋放五年以後，
    已不合於「五年後再犯」之規定，且因已於「五年內再犯」
    ，顯見其再犯率甚高，原實施觀察、勒戒或強制戒治，已無
    法收其實效，即應依該條例第十條處罰。至於第三次（或第
    三次以上）施用毒品之時間，是否宜有期間限制？以多久為
    適宜？則分屬刑事政策、專門醫學之範圍，非審判機關所能
    決定，有待循立法途徑解決。故被告97年8月24日施用毒品
    已經距離上次強制戒治89年7月10日期滿日，超過五年以上
    ，然被告於93年1月9日新法施行前已有二次觀察勒戒紀錄，
    即已喪失五年觀察期後可免受徒刑裁判之優惠，故本件應逕
    予判決，不再送觀察勒戒。
  (五)本件事證明確，被告施用第一級毒品犯行，已可認定。
三、論罪科刑：
  (一)核被告所為，係犯毒品危害防制條例第10條第1項之施用第
    一級毒品罪。被告持有毒品之低度行為，應為施用之高度行
    為所吸收，不另論罪。
  (二)量刑審酌：被告前有觀勒前科，卻不能徹底體悟毒品是家破
    人亡之不歸路。被告自述因為97年間父親往生，心情不佳才
    又施用毒品等情，又本院審酌被告已經多年沒有施用紀錄，
    且犯後坦承犯行，態度尚屬良好等一切情狀，故量刑及諭知
    易科罰金之折算標準如主文，以示懲儆
四、適用法律：
  (一)刑事訴訟法第273條之1第1項、第310條之2、第454條第1項
    。
  (二)毒品危害防制條例第10條第1項，刑法第11條、刑法第41條
    第1項前段。
本案經檢察官王元郁到庭執行職務。
中    華    民    國    98    年    1    月    16    日
                  刑事第四庭     法  官  葉明松
以上正本證明與原本無異。
如不服本判決應於收受判決後10日內向本院提出上訴書狀，並應
敘述具體理由；其未敘述上訴理由者，應於上訴期間屆滿後20日
內向本院補提理由書 (均須按他造當事人之人數附繕本)「切勿
逕送上級法院」。
中    華    民    國    98    年    1    月    16    日
                                 書記官  施秀青
附錄本案論罪法條：
毒品危害防制條例第10條
施用第一級毒品者，處 6 月以上 5 年以下有期徒刑。
施用第二級毒品者，處 3 年以下有期徒刑。


司法院資訊處製作；財團法人民間司法改革基金會備份。
